【裁判字號】    99,聲判,67
【裁判日期】    990730
【裁判案由】    聲請交付審判
【裁判全文】
臺灣高雄地方法院刑事裁定              99年度聲判字第67號
聲  請  人  甲○○
代  理  人  孫守濂律師
            許泓琮律師
被      告  乙○
上列聲請人因告訴被告妨害名譽案件，不服臺灣高等法院高雄分
院檢察署檢察長於民國99年6月7日所為之處分（99年度上聲議字
第1059 號），聲請交付審判，本院裁定如下：
    主  文
聲請駁回。
    理  由
一、按告訴人不服上級法院檢察署檢察長或檢察總長認再議為無
    理由而駁回之處分者，得於接受處分書後10日內委任律師提
    出理由狀，向該管第一審法院聲請交付審判；法院認交付審
    判之聲請不合法或無理由者，應駁回之，刑事訴訟法第258
    條之1 第1 項、第258 條之3 第2 項前段分別定有明文。
二、本件聲請人甲○○於98年4 月5 日以被告乙○涉犯妨害名譽
    罪嫌，向高雄市政府警察局刑事警察大隊提出告訴，經該警
    察局將案件移送臺灣高雄地方法院檢察署，該署檢察官於99
    年5 月5 日以98年度偵字第33584 號為不起訴處分後，聲請
    人不服，聲請再議，亦經臺灣高等法院高雄分院檢察署檢察
    長於99年6 月7 日以99年度上聲議字第1059號認再議為無理
    由而駁回再議。聲請人於99年6 月9 日接受前開處分書後（
    末日為假日，順延至翌上班日）之99年6 月21日委任孫守濂
    律師、許泓琮律師提出聲請交付審判狀，向本院聲請交付審
    判，經本院審核聲請人之程序要件，符合刑事訴訟法第258
    條之1 第1 項之規定，此有刑事委任狀及聲請交付審判狀附
    於本院卷可參，復經本院依職權調閱臺灣高雄地方法院檢察
    署98年度偵字第33584 號偵查卷、臺灣高等法院檢察署高雄
    分院99年度上聲議字第1059號卷宗核閱無誤，是本件聲請程
    序係屬適法，合先敘明。
三、聲請人告訴暨聲請交付審判意旨略以：被告乙○曾係址設高
    雄市前鎮區○○○路233 號正薪醫院之合夥醫師與同院醫師
    被告訴人甲○○因有嫌隙，竟夥同被告陳莉婷（另為緩起訴
    處分）共同基於妨害名譽之犯意聯絡，由乙○於不詳時間，
    提供告訴人甲○○在正薪醫院相關醫療糾紛資料，再由被告
    陳莉婷於於民國98年3 月4 日13時許及3 月23日12時許，分
    別在雲林縣林內鄉○○村○○路479 巷13號及台中市南屯區
    ○○○ 街66號3 樓住處，使用不知情其母鄭鳳凰申設之中華
    電信ADSL寬頻網路上網，再以其申設使用之雅虎奇摩帳號co
    ronoe2000 上網登入雅虎奇摩資訊公司提供之知識網站，以
    發問者：匿名、刊登標題為：甲○○醫師- 差勁的婦產科醫
    生（有誰讓他看診嗎？）廣告勿擾，及以意見者：口育呼，
    刊登內容：「爛醫生看診接電話只會推護士擋在自己面前」
    詆毀告訴人名義文章，因認被告乙○共同涉有妨害名譽罪嫌
    ，臺灣高等法院高雄分院檢察署檢察官亦未詳查上開事實，
    即認被告乙○無上開犯嫌，殊有違誤，請予以審判等語。
四、次按刑事訴訟法第258 條之1 規定告訴人得向法院聲請交付
    審判，係對於「檢察官不起訴或緩起訴裁量權」制衡之一種
    外部監督機制，法院僅就檢察官所為不起訴或緩起訴之處分
    是否正確加以審查，以防止檢察機關濫權，依此立法精神，
    同法第258 條第3 項規定法院審查聲請交付審判案件時「得
    為必要之調查」，其調查證據之範圍，自應以偵查中曾顯現
    之證據為限；而同法第260 條對於不起訴處分已確定或緩起
    訴處分期滿未經撤銷者得再行起訴之規定，其立法理由說明
    該條所謂不起訴處分已確定者，包括「聲請法院交付審判復
    經駁回者」之情形在內，是前述「得為必要之調查」，其調
    查證據範圍，更應以偵查中曾顯現之證據為限，不得就告訴
    人新提出之證據再為調查，亦不得蒐集偵查卷以外之證據，
    並應審酌告訴人所指摘不利被告之事證未經檢察機關詳為調
    查或斟酌，或不起訴處分書所載理由違背經驗法則、論理法
    則及證據法則為限，方符本條係為制衡檢察官起訴裁量權之
    立法意旨，否則，將與刑事訴訟法第260 條之再行起訴規定
    ，混淆不清，亦將使法院兼任檢察官而有回復「糾問制度」
    之虞；且法院裁定交付審判，即如同檢察官提起公訴使案件
    進入審判程序，是法院裁定交付審判之前提，必須偵查卷內
    所存證據已符合刑事訴訟法第251 條第1 項規定「足認被告
    有犯罪嫌疑」檢察官應提起公訴之情形，亦即該案件已經跨
    越起訴門檻，否則，縱或法院對於檢察官所認定之基礎事實
    有不同判斷，但如該案件仍須另行蒐證偵查始能判斷應否交
    付審判者，因交付審判審查制度並無如同再議救濟制度得為
    發回原檢察官續行偵查之設計，法院仍應依同法第258 條之
    3 第2 項前段規定，以聲請無理由裁定駁回。
五、經查：
（一）原偵查之臺灣高雄地方法院檢察署檢察官經詳核相關事證
      後，已於不起訴處分書理由中詳予指駁說明認定：
   1、告訴人雖提出證人陳莉婷之證述，及陳莉婷與被告之通聯
      紀錄，而認被告與陳莉婷聯繫密切，若非被告先告知陳莉
      婷，陳莉婷怎會知悉此情，並上網發表文章？可見陳莉婷
      上網張貼有關甲○○醫療糾紛一事文章之情，被告應有所
      知悉並參與，而認被告涉犯妨害名譽罪嫌云云。惟被告堅
      決否認有何妨害名譽犯行，並辯稱：陳莉婷張貼有關甲○
      ○醫師醫療糾紛文章乙情，其事先完全不知情，也沒有指
      使陳莉婷等語。質之證人陳莉婷證稱：印象中乙○於98
      年3 月4 日前，有在電話中告知我甲○○醫療糾紛事情；
      刊登這兩篇文章並沒有與乙○討論，也不是乙○要求伊發
      表這篇文章等語。則能否以被告乙○曾告知陳莉婷甲○○
      醫師醫療糾紛一事，或被告乙○與陳莉婷通聯密集，即謂
      被告乙○有授意或唆使陳莉婷刊登上開文章，要非無疑。
   2、至證人侯弘志雖證稱：我與甲○○醫師、乙○都是正薪醫
      院的合夥醫師，甲○○醫師產檢糾紛發生於98年初，該案
      是小嬰兒出生沒有耳朵，後來有經過醫師公會協調，乙○
      在股東會曾提及該醫療糾紛，我覺得奇怪的是，上開網路
      文章是股東會結束沒多久就出現了，而且該文章詳細描述
      甲○○醫師95年間處理肩難產的事情，這件事只有我、甲
      ○○與乙○3 個人知道知道等語，亦無法直接推論被告乙
      ○教唆同案被告陳莉婷刊登上開網路文章。
   3、告訴人於原偵查中所提出之資料，僅能證明被告為知悉上
      開文章內容之人，且其與陳莉婷又多所聯繫，陳莉婷並有
      上網張貼上開文章。縱此，陳莉婷所張貼之文章來源，是
      否即為被告？仍有疑義，無從直接推論係因被告之蓄意而
      指使陳莉婷上網張貼上開文章。
   4、經本院審核結果，認原偵查檢察官所為之不起訴處分，其
      採證與認事，尚無違背經驗法則、論理法則與證據法則之
      處。
（二）又臺灣高等法院高雄分院檢察署檢察長維持原偵查檢察官
      之認定，並於處分書理由二中亦詳予指駁說明認定：
   1、告訴人認被告乙○共同涉犯妨害名譽罪嫌，無非係以行動
      電話通聯資料與遠傳門號3G上網申設紀錄顯示，被告乙○
      與陳莉婷通訊聯絡密切頻繁，被告乙○亦曾親至同案被告
      陳莉婷雲林縣林內鄉戶籍地及台中市居住地相約見面，顯
      見二人關係密切為其論據。惟被告確實於98年2月間因診
      療梁姓女子產子而與孕婦家屬間生有醫療糾紛，並經醫師
      公會調解不成立後，家屬並向衛生局申訴，而家屬方面亦
      將生產糾紛上網於部落格刊登心聲等情，此有卷附正薪醫
      院醫療紀錄等、家屬簽立之聲明書等附卷可佐，並經證人
      侯弘志、梁翔渝結證屬實，是聲請人因診療過程與產婦家
      屬發生醫療糾紛知悉者眾，難謂秘密、或不實情事，已堪
      認定，聲請人前開指摘容有誤會。
   2、又證人陳莉婷雖於偵訊中證稱：「印象中乙○於98年3 月
      4 日前，有在電話中告知我甲○○醫療糾紛事情，刊登這
      兩篇文章並沒有與乙○討論，也不是乙○要求我發表這篇
      文章」等語，然能否以被告乙○曾告知同案被告陳莉婷甲
      ○○醫師醫療糾紛一事或被告乙○與同案被告陳莉婷通聯
      密集，即謂被告乙○有授意或唆使同案被告陳莉婷刊登上
      開文章要非無疑。
   3、至證人侯弘志雖證稱：「我與甲○○醫師、乙○都是正薪
      醫院的合夥醫師，甲○○醫師產檢糾紛發生於98年初，該
      案是小嬰兒出生沒有耳朵，後來有經過醫師公會協調，調
      解沒成立，後來當事人有到衛生局申訴，乙○在股東會曾
      提及該醫療糾紛，我覺得奇怪的是，上開網路文章是股東
      會結束沒多久就出現了，而且該文章詳細描述甲○○醫師
      95年間處理肩難產的事情，這件事只有我、甲○○與乙○
      3 個人知道」等語，並佐以上開證據資料，亦無法直接推
      論被告乙○教唆同案被告陳莉婷刊登上開網路文章甚明。
   4、另系爭網路刊登之帳號，是被告陳莉婷之母親鄭鳳凰所申
      設，業已於原處分書中說明，聲請人指摘容有誤會。
   5、故本院經核該處分書之採證與認事，並無違背經驗法則、
      論理法則與證據法則之處。
六、聲請人所舉上開事由並不足以動搖原偵查檢察官事實之認定
    及處分之決定，且聲請人於偵查中亦未提出其他有利之證據
    。雖聲請人又於刑事交付審判聲請狀中表示：本案產婦梁翔
    渝生出無耳朵嬰兒之事件，於陳莉婷上網誹謗之當時，除產
    婦及其家屬外，就只有正薪醫院三名合夥醫師（院長侯弘志
    、副院長甲○○、合夥人乙○）知悉，而無其他人知悉，且
    陳莉婷與本案產婦梁翔渝素不相識，亦未曾至正薪醫院看診
    ，怎會憑空知悉本案產婦生下無耳朵之寶寶乙事，顯見必係
    與其有密切聯繫又知悉此事之合夥醫師乙○，對陳莉婷告知
    與教唆，陳莉婷始會故意上網渲染此事，藉機誹謗告訴人；
    且告訴人一再要求檢察官調查陳莉婷上網所使用上網設備（
    包含其使用之電腦或網路卡、無線網卡等）是否與被告乙○
    有關，然檢察官均以系爭網路刊登之帳號，為陳莉婷母親所
    申設為由，駁回再議，顯有調查未臻完備之違法云云。惟查
    ：
（一）系爭文章係於98年3 月4 日，由陳莉婷以匿名方式刊登於
      雅虎奇摩知識＋；梁翔渝與正薪醫院之醫療爭議調解會議
      ，係於98年4 月3 日，於高雄市政府衛生局第一會議室召
      開等情，為同案被告陳莉婷所自承，並有告訴人所提出之
      網頁資料及高雄市政府衛生局98年4 月6 日高市衛醫字第
      0980012984號函暨高雄市政府醫事審議委員會醫療爭議調
      處不成立書（警卷第9 頁、第33-34 頁）在卷可所，堪信
      為真。
（二）告訴人雖持之而認陳莉婷係於本件公開前，事先自被告乙
      ○處得知此情，並將此情張貼於網頁上。然證人即本案產
      婦梁翔渝於98年12月21日偵訊中證稱：我的小孩是在正薪
      醫院生產的，當時產檢及生產都是由甲○○醫師負責，產
      檢那時醫生跟我說都很正常，但生產出來才發現小孩有很
      多問題，他患有高登哈氏症及其他併發症，如腎水腫、唇
      裂、聲帶麻痺等，發生這件事情後，我只有跟親朋好友說
      過，也有在98年3 月左右，在我的部落格上發表文章，表
      達心聲，陳莉婷有回覆我的文章，我先生有看到並回覆，
      而陳莉婷上個月也有跟我通電話，詢問我小孩的近況，要
      求我提供小孩的病歷給她，並說她基於同理心，才會寫那
      篇文章，因為甲○○醫師在產檢的過程一直跟我強調是正
      常，讓我錯失向其他醫院求診的機會，我想陳莉婷張貼這
      篇文章，可能是要提醒其他產婦注意這個問題等語（偵卷
      第78-80 頁）。可見產婦梁翔渝早於98年3 月即於其部落
      格中發表本次產檢相關經過及心得。再參以該部落格中回
      覆文章之人，亦有匿名者，可見該部落格並無設定瀏覽限
      制，亦即不特定之人只要連上網路，均可至該部落格觀看
      及回覆文章。而陳莉婷發表系爭文章之時間係在98年3 月
      4 日，與梁翔渝於98年3 月初發表文章之時間相近，則陳
      莉婷是否因觀看梁翔渝發表之文章後，始張貼本案系爭文
      章，非無不能。
（三）證人侯弘志雖於99年3 月19日偵訊中證稱：甲○○產檢糾
      紛是發生在98年初，該案件是小嬰兒生出來沒有耳朵，當
      時是甲○○透過護理長跟我說，後來就由我跟甲○○到醫
      師公會調解，但調解沒有成立，後來當事人又到衛生局申
      訴，只是不了了之；我覺得很奇怪，因為網路文章在股東
      會結束沒有多久就出現了，且該文章又很詳細知道95年甲
      ○○肩難產的事情，這應該是我們合夥的3 個人（即我、
      甲○○、乙○）才知道的事情等語（偵卷第95-96 頁），
      並有上開調解不成立書可佐，可見其確係與甲○○醫師一
      同前往醫師公會進行調解。惟證人侯弘志認為甲○○醫師
      95年間曾發生過肩難產事件，應僅有侯弘志、甲○○、乙
      ○3 人瞭解此事，陳莉婷應無從知悉此節之情，尚屬臆測
      ，並無其他事證可資證明。既無其他積極事證足認被告確
      有為本件犯行，自難單憑證人臆測之詞，即對被告為不利
      之認定。
（四）告訴人雖又要求調查陳莉婷上網所使用之電腦設備是否為
      被告所提供，惟本案既係以網站會員之身分申請帳號，始
      得張貼系爭文章，則陳莉婷無論使用何種電腦設備，只要
      可以連接上網路，開啟並登錄雅虎奇摩網頁，均可上網瀏
      覽訊息，並張貼系爭文章，則其所使用之電腦設備係由何
      人提供，即與本案無關。而陳莉婷所使用上網之帳號，是
      被告陳莉婷之母親鄭鳳凰所申設，業經原偵查檢察官調查
      詳盡，並已於原處分書中說明，聲請人仍為指摘，實有誤
      會。
（五）是聲請人前開所述，均已經原偵查檢察官調查完畢，並無
      新事證提出，所陳內容又有誤解法律規定之情，尚不足以
      影響原偵查結果，是聲請人據此聲請交付審判，亦難認有
      理由。
七、綜上所述，聲請人所指被告乙○涉犯妨害名譽罪嫌，並無積
    極證據可資證明，而原不起訴處分書及臺灣高等法院檢察署
    處分書既已詳予調查偵查卷內所存證據，並敘明所憑證據及
    判斷理由，且原處分所載證據取捨及事實認定之理由，亦無
    違背經驗法則、論理法則及證據法則之情事，再聲請人聲請
    交付審判所主張之事實及理由，並無法使本院達到「足認被
    告有犯罪嫌疑」檢察官應提起公訴之情形，是臺灣高雄地方
    法院檢察官及臺灣高等法院高雄分院檢察署檢察長以被告犯
    罪嫌疑不足，予以不起訴處分及駁回再議之聲請，對照卷內
    資料，於法並無違誤，本件交付審判之聲請為無理由，應予
    駁回。
八、依刑事訴訟法第258 條之3 第2 項前段，裁定如主文。
中    華    民    國    99    年    7     月    30    日
                刑事第十二庭  審判長法  官  黃建榮
                                    法  官  王品惠
                                    法  官  楊珮瑛
以上正本證明與原本無異。
不得抗告。
中    華    民    國    99    年    7     月    30    日
                                    書記官  郭南宏

司法院資訊處製作；財團法人民間司法改革基金會備份。
